臺灣臺南地方法院交通事件裁定　　　　　　　　　　九十三年度交聲字第一五四號
　　移送機關　交通部公路總局嘉義區監理所臺南監理站
　　受處分人
　　即異議人　甲○○
右列受處分人因違反道路交通管理處罰條例案件，對於交通部公路總局嘉義區監理所
臺南監理站民國九十三年三月十七日所為之裁決處分（處分案號：嘉監南字第裁七四
—Ｓ00000000號），聲明異議，本院裁定如左：
    主  文
原處分關於「違反道路交通安全規則肇事致人受輕傷，吊扣駕駛執照個月」部分撤
銷。
甲○○汽車駕駛人，駕駛汽車違反道路交通安全規則，因而肇事致人受傷，記違規點
數點。
其餘異議駁回。
    理  由
一、聲明異議意旨略以：如附件聲明異議狀所載。
二、按「行為後法律有變更者，適用裁判時之法律。但裁判前之法律有利於行為人者
    ，適用最有利於行為人之法律。」、「行為後本法有變更者，適用裁處時之規定
    。但裁處前之規定有利於行為人者，適用最有利於行為人之規定。」、「納稅義
    務人違反本法或稅法之規定，適用裁處時之法律。但裁處前之法律有利於納稅義
    務人者，適用最有利於納稅義務人之法律。」刑法第二條第一項、社會秩序維護
    法第三條及稅捐稽徵法第四十八條之三分別定有明文。上開法律，對於因法律規
    定嗣後變更，致對行為人之處罰內容有輕重不同之情形時，立法例上均係採取從
    新從輕主義，故可知我國目前雖就行政罰尚未有統一之總則性規定（行政秩序罰
    法草案第三條已明定「從新從輕原則」），然若國家對人民行使制裁權之法律有
    修正時，因新法足以補充舊法之缺失，且較舊法更能適應社會之需要，並兼顧人
    民權利之保障，即應依從新從輕之原則處理，並應類推適用於尚未有類此明文規
    定之其他行政秩序罰領域，以維持法律秩序之和諧性與一致性。而道路交通管理
    處罰條例本質亦為具有行政秩序罰性質之法規，是以，行為後道路交通管理處罰
    條例有變更者，亦應類推適用前開從新從輕原則，適用最新、最有利於行為人之
    規定，合先敘明。
三、次按汽車駕駛人，爭道行駛有支線道車不讓幹線道車先行之情形者，處新臺幣六
    百元以上一千八百元以下罰鍰，並記違規點數一點。道路交通管理處罰條例第四
    十五條第一項第九款、第六十三條第一項定有明文。而同條例第六十一條第三項
    條文業經總統於民國九十三年四月二十一日華總一義字第○九三○○○七七六○
    一號令修正公布，並經行政院九十三年六月三十日院臺交字第○九三○○八六六
    八四—Ｂ號函核定於九十三年七月一日起施行。依修正後之道路交通管理處罰條
    例第六十一條第三項規定，汽車駕駛人駕駛汽車違反道路交通安全規則，因而肇
    事致人受傷者，記違規點數三點；致人重傷者，吊扣其駕駛執照三個月至六個月
    。又車輛行至無號誌或號誌故障而無交通警察指揮之交岔路口，支線道車應暫停
    讓幹線道車先行。道路交通安全規則第一百零二條第一項第二款亦規定甚明。
四、經查：
    （一）本件肇事地點係位於台南市○區○○路二段與大同路二段六五六巷口之設
          有閃光號誌交岔路口，其中大同路二段六五六巷之行向號誌為閃光紅燈，
          為支線道；大同路二段之行向號誌為閃光黃燈，為幹線道，而依異議人劉
          居盈於警訊中之陳述，其係於九十三年一月二日二十一時五十分許，駕駛
          車號５Ｅ─００８２號自小客車，沿大同路二段六五六巷西向東行駛至前
          開交岔路口，欲左轉至大同路二段時發生車禍，致其自小客車左前葉子板
          板金凹損、左前輪歪損及左前方向燈損壞等語；另依車禍相對人曾詩雅於
          警訊中之陳述，其係於同日二十一時五十分許，駕駛車號ＮＤ６─５０５
          號重型機車，沿大同路二段機慢車優先道由北向南行駛至肇事交岔路口時
          ，欲直行而與異議人自小客車發生車禍，致其車前車頭受損等語，以上事
          實有臺南縣警察局九十三年四月十四日南縣警交字第○九三○○三三九一
          四號函附當事人警訊筆錄可稽，且有道路交通事故現場圖、道路交通事故
          調查報告表各一紙及道路交通事故現場蒐證照片十四幀附卷可資佐證，則
          依雙方於警訊中所陳，雙方係屬不同向，且依異議人之行車方向，其係為
          支線道車，曾詩雅之行車方向則為幹線道車。準此，異議人行經前開設有
          閃光號誌交岔路口時，其為支線道車應暫停讓曾詩雅之幹線道車先行。又
          異議人所駕駛之自小客車，係左前車身處與曾詩雅騎乘之重型機車車頭部
          位相撞及，依其車輛毀損部位，參酌二車肇事後之車頭行向均與渠等前開
          陳述之行車行向相符等情以觀，足見異議人確未暫停讓幹線道之曾詩雅重
          型機車先行，即貿然進入交岔路口，致發生本件車禍事故。本件車禍肇事
          原因經台灣省台南區車輛行車事故鑑定委員會鑑定結果，亦認為「甲○○
          駕駛小客車，行經設有閃光紅燈號誌肇事岔路口，支線道車未讓幹道車先
          行，為肇事原因。曾詩雅無肇事因素。」有台灣省台南區車輛行車事故鑑
          定委員會南鑑字第九三○六七六號鑑定意見書一份在卷可稽，足見異議人
          確實爭道行駛，有支線道車不讓幹線道車先行之違規行為甚明。又曾詩雅
          係因本件車禍致受有臉部裂傷、右膝擦傷及左小腿擦傷等傷害乙節，有台
          南市立醫院診斷證明書一紙附卷可憑，則異議人有駕駛汽車違反道路交通
          安全規則因而肇事致人受傷之事實，亦堪認定。
    （二）本件移送機關以異議人違反道路交通管理處罰條例第四十五條第一項第九
          款及第六十三條第一項規定，裁處異議人罰鍰新台幣六百元，並記違規點
          數一點，另依同條例第六十一條第三項規定，吊扣駕駛執照三個月，然異
          議人為違規行為後，道路交通管理處罰條例第六十一條第三項規定業已修
          正，就受處分人違反道路交通安全規則肇事致人受輕傷部分，將吊扣其駕
          駛執照三個月至六個月之處罰變更為記違規點數三點，並已於九十三年七
          月一日起施行，據此並參照前揭「從新從輕」原則之說明，可知本件異議
          人違規因而肇事致人受傷案件，經比較新舊法結果，以修正後之規定較有
          利於異議人，本院自應適用裁判時即修正後之道路交通管理處罰條例第六
          十一條第三項規定，始為妥當。
五、綜上所述，本件異議人於前開時、地，駕駛小客車，爭道行駛有支線道車不讓幹
    線道車先行，以及駕駛汽車違反道路交通安全規則第一百零二條第一項第二款之
    規定，因而肇事致人受傷等事實，既可認定，則移送機關據此引用道路交通管理
    處罰條例第四十五條第一項第九款、第六十三條第一項規定，而裁處異議人罰鍰
    新臺幣六百元，並記違規點數一點部分，於法並無不合，惟原處分另適用之同條
    例第六十一條第三項規定既已有所修正，移送機關未及比較新舊法之適用而為處
    分，即有未洽，自應由本院將原處分關於受處分人違反道路交通安全規則肇事致
    人受輕傷，吊扣駕駛執照三個月部分撤銷，改依修正後道路交通管理處罰條例第
    六十一條第三項規定，記違規點數三點，以資適法。至異議人其餘之異議經核並
    無理由，故應予以駁回。
六、據上論斷，應依道路交通案件處理辦法第十九條、第二十條前段，裁定如主文。
中      華      民      國      九十三      年      七    月    十五    日
                              臺灣臺南地方法院交通法庭
          法  官    張  瑛  宗
右正本證明與原本無異
如不服本裁定應於送達後五日內向本院提出抗告狀
                                  書記官    陳  志  德
中      華      民      國      九十三      年      七    月    十九    日
